臺灣臺中地方法院刑事附帶民事訴訟判決
原　　　告　乙○○
被　　　告　甲○○
上列被告因民國九十六年豐簡上字第八五七號妨害名譽案件，經
原告提起附帶民事訴訟，請求損害賠償事件，本院於民國九十六
年十一月六日言詞辯論終結，判決如下：
    主  文
被告應給付原告新臺幣參拾萬元及自民國九十六年十月十八日起
至清償日止按週年利率百分之五計算之利息。
原告其餘之訴駁回。
本判決第一項得假執行。但被告以新臺幣參拾萬元為原告供擔保
後，得免為假執行。
    事實及理由
一、原告之聲明：被告應給付原告新臺幣（下同）二百萬元及自
    起訴狀繕本送達翌日即民國九十六年十月十八日起至清償日
    止，按週年利率百分之五計算之利息。訴訟費用由被告負擔
    。
二、事實摘要：
（一）原告主張：被告甲○○與原告乙○○原係夫妻關係，彼此
      感情不睦，詎被告甲○○竟基於意圖散布於眾之誹謗犯意
      ，自九十五年四月二十八日起至同年十二月四日止，接續
      寄發或親手交付記載原告「偷腥染指學春宮、風流韻事不
      迷津」、「她用心良多矣，且將購置產業劫入私人財產」
      等語之信函與乙○○之親友、鄰居游賜楠、游火爐、李樹
      林、高水柳、李雲長、林明模、洪財興、廖大田、陳瑞歧
      、陳慶章、陳茂輝及尤秀蘭等多人，以上開不實事項詆毀
      原告，足以毀損原告之名譽。原告遭受被告誹謗名譽後，
      身心發展影響重大，精神上所受痛苦甚巨，心理上創傷久
      久無法回復，爰依民法第一百八十四條第一項、第一百九
      十五條第一項，請求被告給付精神慰撫金二百萬元及法定
      遲延利息，如訴之聲明。
（二）被告則以：伊所寫書函內容乃被告親身經歷，而為發洩心
      中情緒所為，並無毀損原告名譽之意圖；被告寄發系爭書
      文之對象僅為親友數人，且收受之親友皆為參與兩造間家
      務紛爭調解之人，是被告並無將系爭書文散佈於大眾之意
      圖及事實；因鄰近親友對於兩造間之關係有所誤解，被告
      係基於自衛、自辯，以及對可受公評之事而為評論，並無
      妨害原告之名譽，並請求駁回原告之訴。
三、法院之判斷：
（一）原告主張被告散發系爭書函之事實，業據被告甲○○於偵
      查及本院準備程序、審理中均坦承不諱，經核與原告乙○
      ○所述均大致相符，復有載有誹謗文句記載之書函影本附
      卷可證。被告於書函中記載：「偷腥染指學春宮、風流韻
      事不迷津」、「她用心良多矣，且將購置產業劫入私人財
      產」等內容，語句明確，一般人觀之，均會對於原告乙○
      ○之人格、品行、貞操自會有所懷疑，甚至產生負面之評
      價，以客觀社會通念價值判斷，已足以使人對原告之人格
      聲譽產生懷疑，甚至加以貶抑牴毀，自已足以毀損原告之
      名譽。
（二）被告雖辯稱如上。但查：
    １、上開書函內容為原告所否認，且被告迄本件言詞辯論終
        結時仍未能提出具體事證證明其所書寫內容為真實，是
        其辯稱所寫書文內容為事實，並無毀損原告名譽之意圖
        ，不足採取。
    ２、按刑法第三百一十條誹謗罪之成立，固以行為人具有散
        佈於眾之意圖，而所謂散佈於眾，並不以傳播於不特定
        之多數人為限，若係傳播於不特定人或特定多數人，均
        屬散佈於眾之行為。查被告散佈上開書函於原告親友、
        鄰居游賜楠、游火爐、李樹林、高水柳、李雲長、林明
        模、洪財興、廖大田、陳瑞歧、陳慶章、陳茂輝及尤秀
        蘭等十二人，雖該十二人均與兩造熟識，即使為特定之
        人，亦屬特定之多數人，已構成刑法第三百一十條「散
        佈於眾」之要件。
    ３、再按「以善意發表言論，而有左列情形之一者，不罰：
        一、因自衛、自辯或保護合法之利益者。……三、對於
        可受公評之事，而為適當之評論者。」刑法第三百十一
        條第一款、第三款固有明文。然查，被告於本院自承因
        其寄發上開書函予陳茂輝、游火爐、游賜楠、尤禿蘭、
        李樹林等人，原告因而向里長提出調解申請，被告於調
        解前再將上開書函寄發予陳慶章、高水柳、李雲長、林
        明模、洪財興等語（見本院九十六年度豐簡上第八五七
        號案件九十六年十一月六日審判筆錄），足證被告於調
        解前既已散佈上開書函。是被告辯稱該書函係為讓參與
        調解兩造糾紛之人得以瞭解事實真相而自衛、自辯等語
        ，自屬不實。況上開書函所載原告違反貞操義務、侵占
        家產情等若為事實，則被告自得依法提起訴訟主張其權
        益，而非以向原告之親友、鄰居發送足以詆毀原告名譽
        之書函為解決方法，是被告上開所辯不足採取。
（三）被告上開妨害名譽之行為，經臺灣臺中地方法院檢察署檢
      察官於以九十六年度偵續字第二九二號向本院聲請簡易判
      決處刑，經本院豐原簡易庭以九十六年度豐簡字第五九五
      號，判處被告五十日，嗣被告及檢察官均提起上訴，經本
      院合議庭於九十六年度豐簡上字第八五七號，判決駁回上
      訴確定，亦經本院依職權調閱上開刑事卷宗，核閱屬實，
      被告抗辯未對原告為妨害名譽之侵權行為，顯難認為真實
      。
（四）按因故意或過失，不法侵害他人之權利者，負損害賠償責
      任；又不法侵害他人之身體、健康，或不法侵害其他人格
      法益而情節重大者，被害人雖非財產上之損害，亦得請求
      賠償相當之金額，民法第一百八十四條第一項前段、第一
      百九十五條第一項分別定有明文。本件被告上開妨害原告
      名譽之行為與刑法第三百一十條第二項妨害名譽罪之要件
      相當，自構成侵權行為，而認其侵害情節重大，依民法第
      一百九十五條第一項規定應負非財產上損害賠償責任。
（五）按精神慰撫金之多寡，應斟酌雙方之身分、地位、資力與
      加害之程度及其他各種情形核定相當之數額。而所謂相當
      金額，應以實際加害之情形、被害人所受精神上痛苦之程
      度、賠償權利人之身分地位、經濟能力，並斟酌賠償義務
      人之經濟狀況、可歸責之程度等定之。經查，本件被告故
      意以文字辱罵原告之不法侵權行為，侵害原告名譽，已如
      上述，且具有相當因果關係，原告依上開規定訴請被告賠
      償精神慰撫金，自屬有據。次查，兩造原為夫妻關係，原
      告為國小畢業，之前跟被告從事紡織業，八十九年結束營
      業後改種菜、賣菜維生，去年年收入約十幾萬元，名下無
      不動產；而被告為國小畢業，之前從事紡織業，目前無業
      ，名下有房屋一棟、土地四筆，汽車一部（參見本院依職
      權調閱之稅務電子閘門財產所得調件明細表所載）。本院
      審酌兩造之身分、學歷、年齡、地位、經濟能力、原告所
      受精神上打擊之程度及參酌本件被告所為擾及四鄰、親友
      ，且至本院言詞辯論終結前，非但未見有撫平原告精神痛
      苦之道歉表示，反一再否認有上開妨害名譽之行為，致原
      告之精神痛苦未能平復等情節，認原告請求之精神慰撫金
      在三十萬元內為適當，應予准許，逾此部分之請求，即屬
      無據，應予駁回。
四、綜上，原告主張依侵權行為之法律關係，請求被告給付三十
    萬元及自起訴狀繕本送達翌日（即九十六年十月十八日）起
    至清償日止，按週年利率百分之五計算之利息，為有理由，
    應予准許；逾此部分之請求，為無理由，應予駁回。本件原
    告勝訴部分，係命被告給付之金額未逾五十萬元之判決，依
    民事訴訟法第三百八十九條第一項第五款規定，應依職權宣
    告假執行，並依職權宣告被告預供擔保後，得免假執行。另
    本件係刑事附帶民事訴訟事件，依刑事訴訟法第五百零五條
    第二項規定，免納裁判費用，且本件復無其他訴訟費用，爰
    不諭知訴訟費用之負擔，附此敘明。
五、本件為判決基礎之事證已臻明確，兩造其餘攻擊防禦之方法
    ，經本院斟酌後，認均不足以影響本判決之結果，自無逐一
    詳予論駁之必要，併此敘明。
六、結論：原告之訴為一部有理由，一部無理由，依民事訴訟法
    第三百八十九第一項第五款、第三百九十二條第二項，判決
    如主文。
中　　華　　民　　國　　96　　年　　11　　月　　20　　日
                  刑事第十六庭  審判長法　官　林念祖
                                      法  官  柯志民
                                      法  官  周玉蘭
以上正本證明與原本無異。
部分如不服本判決應於收受送達後10日內向本院提出上訴書狀，
其未敘述上訴之理由者並得於提起上訴後10日內向本院補提理由
書（均須按他造當事人之人數附繕本）。
本判決非對於刑事訴訟之判決有上訴時不得上訴。
                                      書記官  許素珍
中　　華　　民　　國　　96　　年　　11　　月　　20　　日
